【裁判字號】    97,易緝,454
【裁判日期】    971204
【裁判案由】    詐欺
【裁判全文】
臺灣臺中地方法院刑事判決             97年度易緝字第454號
公  訴  人  臺灣臺中地方法院檢察署檢察官
被      告  丁○
                  （現另案於臺灣臺中監獄臺中分監執行中）
上列被告因詐欺案件，經檢察官提起公訴（九十六年度偵緝字第
三○二八、三○二九號），本院判決如下：
    主    文
丁○意圖為自己不法之所有，以詐術使人將本人之物交付，處有
期徒刑拾月；又意圖為自己不法之所有，以詐術使人將本人之物
交付，處有期徒刑捌月。應執行有期徒刑壹年肆月。
    犯罪事實
一、丁○有偽造文書、詐欺、侵占等前科，最近一次於民國（下
    同）八十七年間因詐欺案件，經台灣高等法院台中分院以八
    十九年度上易字第三二號判處有期徒刑八月確定，於九十年
    二月十六日執行完畢（未構成累犯）。詎其仍不知悔改，復
    各別意圖為自己不法之所有，自九十五年九月二十三日起至
    同年十二月一日止，分別接續對丙○○、乙○○○為下列詐
    欺行為：
  (一)丁○於九十五年九月間，經友人李國雄介紹認識丙○○，並
    向丙○○自稱為「蔡阿明」。嗣於九十五年九月二十三日，
    丁○在臺中縣大里市○○○路與中興路口附近某火雞肉店，
    向丙○○佯稱：若投資水果生意，一個月即可回本等語，並
    要丙○○投資新臺幣（下同）二十萬元，使丙○○信以為真
    致陷於錯誤，而於九十五年九月三十日在上開火雞肉店交付
    現金二十萬元予丁○；丁○又於同年十月三日，以電話向丙
    ○○佯稱：因要進更多水果，需借款三十萬元，並於同年十
    月十一日即可還款等語，使丙○○信以為真致陷於錯誤，而
    於同日在丙○○位於臺中縣霧峰鄉○○村○○路五三五號住
    處，交付現金三十萬元予丁○。迨於同年十月十日起丙○○
    撥打電話予丁○均無法接通，丙○○始知受騙，並經警依丙
    ○○所提供丁○使用車牌號碼V7-8686號自用小客車查詢後
    ，始知其名為丁○，而查獲上情。
  (二)丁○於九十五年十一月十八日至乙○○○所經營位於台中市
    ○○街一二五號男仕理髮廳剪頭髮，而與乙○○○相識。嗣
    於同年十一月十九日，丁○在乙○○○所經營上開理髮廳，
    向乙○○○佯稱：其有投資種植甘蔗，月底即將收成，只要
    投資二十六萬元即可獲利三十八萬元，於同年十一月二十八
    日採收後，可即刻付款等語，並要乙○○○投資二十六萬元
    ，及申領合作金庫銀行支票交付，使乙○○○信以為真致陷
    於錯誤，而於同年月二十日在上開理髮廳，將以合作金庫銀
    行中清分行為發票人、發票日九十五年十一月二十日、面額
    二十六萬元、受款人為乙○○○之支票一紙，經乙○○○背
    書後交付丁○收受，並由丁○簽發未載發票日、到期日為九
    十五年十一月二十日、面額三十八萬元之本票一紙交付乙○
    ○○作為投資獲利保證；丁○又於同年十一月二十七日，以
    電話向乙○○○佯稱：因要僱工採收支付工資及運費，需借
    款三萬五千元等語，使乙○○○信以為真致陷於錯誤，而於
    同年月二十八日在上開理髮廳交付現金三萬五千元予丁○；
    丁○復於同年十一月三十日，以電話向乙○○○佯稱：因採
    收支付工資尚有不足需借款五萬元，並於九十五年十二月八
    日甘蔗採收後一併返還等語，使乙○○○信以為真致陷於錯
    誤，而於同年十二月一日在上開理髮廳交付現金五萬元予丁
    ○。迨於九十五年十二月八日中午，乙○○○向土地銀行西
    台中分行查詢，得知丁○未將上開款項匯入，而丁○又音訊
    杳然，始知受騙。
二、案經丙○○訴由臺中縣警察局霧峰分局報請及乙○○○訴請
    臺灣臺中地方法院檢察署檢察官偵查起訴。
    理    由
一、訊之被告丁○固坦承於九十五年九月間，經友人李國雄介紹
    認識丙○○，並向丙○○自稱為「蔡阿明」，嗣於九十五年
    九月二十三日，在臺中縣大里市○○○路與中興路口附近某
    火雞肉店，向丙○○稱：若投資水果生意，一個月即可回本
    等語，並要丙○○投資二十萬元，經丙○○於九十五年九月
    三十日在上開火雞肉店交付現金二十萬元，又於同年十月三
    日，以電話向丙○○稱：因要進更多水果，需借款三十萬元
    ，並於同年十月十一日即可還款等語，經丙○○於同日在丙
    ○○位於臺中縣霧峰鄉○○村○○路五三五號住處，交付現
    金三十萬元；且其於九十五年十一月十八日至乙○○○所經
    營位於台中市○○街一二五號男仕理髮廳剪頭髮，而與乙○
    ○○相識，嗣於同年十一月十九日，在乙○○○所經營上開
    理髮廳，向乙○○○稱：其有投資種植甘蔗，月底即將收成
    ，只要投資二十六萬元即可獲利三十八萬元，於同年十一月
    二十八日採收後，可即刻付款等語，並要乙○○○投資二十
    六萬元，及申領合作金庫銀行支票交付，經乙○○○於同年
    月二十日在上開理髮廳，將以合作金庫銀行中清分行為發票
    人、發票日九十五年十一月二十日、面額二十六萬元、受款
    人為乙○○○之支票一紙，經乙○○○背書後交付，並由其
    簽發未載發票日、到期日為九十五年十一月二十日、面額三
    十八萬元之本票一紙交付乙○○○作為投資獲利保證，又於
    同年十一月二十七日，以電話向乙○○○稱：因要僱工採收
    支付工資及運費，需借款三萬五千元等語，經乙○○○於同
    年月二十八日在上開理髮廳交付現金三萬五千元，復於同年
    十一月三十日，以電話向乙○○○稱：因採收支付工資尚有
    不足需借款五萬元，並於九十五年十二月八日甘蔗採收後一
    併返還等語，經乙○○○於同年十二月一日在上開理髮廳交
    付現金五萬元，然矢口否認有何詐欺犯行，辯稱：伊向丙○
    ○所收取投資款及借款計五十萬元，有用於購買柳丁，惟因
    柳丁價格下跌，僅賣了二十幾萬元，尚未將款項還給丙○○
    ；又伊向乙○○○所收取投資款及借款計三十四萬五千元，
    有用於種植甘蔗及僱工採收等，並賣了八十幾萬元，但只收
    到現金二十幾萬元，其餘的部分被水果行倒了云云。惟查上
    揭犯罪事實，業據證人即告訴人丙○○、乙○○○分別於本
    院九十七年十一月六日審理行交互詰問時具結指證述綦詳，
    並有告訴人乙○○○提出合作金庫銀行中清分行面額二十六
    萬元支票影本、被告所簽發面額三十八萬元本票影本各一紙
    附卷可憑。且依被告於九十六年二月二日警詢時供稱：「（
    問：你向其（即丙○○）借款三十萬做何用途？你前揭金錢
    花用何處？）當時係向丙○○表示作為投資購買水果之用途
    ，實際上該筆金錢我是拿去繳交銀行信用卡款項。」等語（
    見警卷第三頁），並於九十六年十月三日偵查中供稱：「（
    問：（向丙○○）借錢何用？）我要去台東批入釋迦要賣，
    有批一些，還沒有賣，她就跟我要錢。」等語（見九十六年
    度偵緝字第三○二八號偵查卷第七頁），又於九十六年十月
    十八日偵查中供稱：「（問：你如何向丙○○說明投資內容
    ？）我跟她說一起合夥買柳丁，要二十萬元，另外三十萬元
    是我向她借的，我說我要買荔枝，等我出去我會還她錢。」
    、「（問：九十五年十一月十九日有無向乙○○○要求其投
    資二十六萬元？）有，我跟她說要投資買甘蔗，後來我甘蔗
    沒有買，我買木瓜，她不知道我改買木瓜。因颱風我全賠掉
    了。」、「（問：既然你說颱風來了，沒有收成，為何在九
    十五年十一月二十七日又打電話給乙○○○，說要僱工人採
    收，在九十五年十一月二十八日要乙○○○三萬五千元給你
    ？）我有要她再給我三萬五千元，我要灑農藥。」、「（問
    ：既然已經要僱工人採收了，為何才要灑農藥？）要灑木瓜
    。」、「（問：有無在九十五年十一月三十日又打電話給乙
    ○○○，再要求五萬元的採收費用？）那是肥料錢。」等語
    （見同上偵查卷第二十三頁、九十六年度偵緝字第三○二九
    號偵查卷第十三頁），核與其上開所辯前後不一，則被告向
    告訴人丙○○所收取投資款及借款是否確用以投資水果生意
    、購進更多水果，且向告訴人乙○○○所收取投資款及借款
    是否確用以投資種植甘蔗、支付僱工採收之工資及運費等，
    實有疑問；況被告又未能提出其他具體事證以實其說，顯見
    被告佯以投資水果生意、購進更多水果，及佯以投資種植甘
    蔗、支付僱工採收之工資、運費等為詞，分別向告訴人丙○
    ○、乙○○○蓄意詐騙，其各別具有不法所有之意圖甚明。
    是被告上開所辯，無非事後卸責之詞，不足採信，事證明確
    ，其詐欺犯行堪以認定。
二、核被告丁○先後於上開時地，分別向告訴人丙○○、乙○○
    ○詐騙之所為，均係犯刑法第三百三十九條第一項之詐欺取
    財罪。按刑法上之接續犯，係指以單一行為，經數個階段，
    持續侵害同一法益而言；如數行為於同時同地或密切接近之
    時地實施，侵害同一之法益，各行為之獨立性極為薄弱，依
    一般社會健全觀念，在時間差距上，難以強行分開，在刑法
    評價上，以視為數個舉動之接續施行，合為包括之一行為予
    以評價，較為合理，則屬接續犯，而為包括之一罪，此有最
    高法院七十年度台上字第二八九八號、八十六年度台上字第
    三二九五號判例意旨可資參照。本件被告係佯以投資水果生
    意、購進更多水果，及佯以投資種植甘蔗、支付僱工採收之
    工資、運費等為詞，分別陸續向告訴人丙○○、乙○○○詐
    騙款項計五十萬元、三十四萬五千元，依上開說明，告訴人
    丙○○、乙○○○分別先後二次、三次交付款項之行為，自
    可包括評價認為一接續行為，各僅論以一詐欺取財罪，是公
    訴人認被告向告訴人丙○○先後二次詐欺取財、向告訴人乙
    ○○○先後三次詐欺取財，均犯意各別，應予分論併罰，容
    有誤會，併此敘明。爰審酌被告有偽造文書、詐欺、侵占等
    前科（見卷附臺灣高等法院被告前案紀錄表），詎仍不知悔
    改，復分別向告訴人丙○○、乙○○○詐騙款項計五十萬元
    、三十四萬五千元，迄今尚未與告訴人丙○○、乙○○○達
    成和解賠償損害，及其犯罪之動機、目的、手段、對社會所
    生危害與犯罪後否認犯行，尚無悔意等一切情狀，分別量處
    如主文所示之刑，並定其應執行刑，以示懲儆。又被告犯罪
    時間雖均在九十六年四月二十四日以前，然被告於九十六年
    七月十一日經臺灣臺中地方法院檢察署發布通緝，嗣於九十
    六年十月三日為警緝獲，有臺灣臺中地方法院檢察署通緝書
    、臺中縣警察局豐原分局通緝案件報告書各一份附卷可參，
    依中華民國九十六年罪犯減刑條例第五條規定不得減刑，附
    此敘明。
三、據上論斷，應依刑事訴訟法第二百九十九條第一項前段，刑
    法第三百三十九條第一項、第五十一條第五款，刑法施行法
    第一條之一，判決如主文。
本案經檢察官甲○○到庭執行職務。
中    華    民    國    97    年    12    月    4     日
                  刑事第二庭  審判長法  官  曾佩琦
                                    法  官  許金樹
                                    法  官  朱光國
以上正本證明與原本無異。
如不服本判決應於收受判決後10日內向本院提出上訴書狀，並應
敘述具體理由；其未敘述上訴理由者，應於上訴期間屆滿後20日
內向本院補提理由書（均須按他造當事人之人數附繕本）「切勿
逕送上級法院」。
                                    書記官  張孝妃
中    華    民    國    97    年    12    月    4     日
附錄論罪科刑法條
刑法第339條第1項：
意圖為自己或第三人不法之所有，以詐術使人將本人或第三人之
物交付者，處5年以下有期徒刑、拘役或科或併科1千元以下罰金
。


司法院資訊處製作；財團法人民間司法改革基金會備份。
